臺中高等行政法院判決　　　　　　　　　　　　　　九十三年度訴字第八七號
　　　　　　　　　　　　　　　.
　　原　　　告　甲○○
　　訴訟代理人　楊山池律師
　　被　　　告　臺中市政府
　　代　表　人　乙○○
　　訴訟代理人　己○○
右當事人間因就業服務法事件，原告不服行政院勞工委員會中華民國九十三年二月九
日勞訴字第○九二○○六五九五二號訴願決定，提起行政訴訟。本院判決如左︰
　　主  文
原告之訴駁回。
訴訟費用由原告負擔。
　　事  實
甲、事實概要：原告以不實之診斷證明書資料，委託名眾有限公司於民國九十一年七
    月五日向行政院勞工委員會提出申請聘僱外籍家庭監護工，經行政院勞工委員會
    查證該申請用之診斷證明書為偽造而以九十二年七月四日勞職外字第○九二○二
    ○五三○六B號函轉請被告查處，被告以原告違反就業服務法第五條第二項第五
    款規定屬實，爰依同法第六十五條第一項規定，處原告罰鍰新臺幣（下同）三十
    萬元整，原告不服本府處分，向行政院勞工委員會提起訴願，經行政院勞工委員
    會九十三年二月九日勞訴字第０９２００６５９５２號訴願決定駁回，原告不服
    ，乃提起本件行政訴訟。
乙、兩造爭點及陳述：
壹、原告方面：
一、聲明：求為判決：(一)原處分及訴願決定均撤銷。(二)訴訟費用由被告負擔。
二、陳述：
　(一)被告以原告委託名眾有限公司以黃茂良為受監護人名義，檢具由財團法人私立中
    國醫藥學院附設醫院出具之雇主申請聘僱家庭外籍監護工專用診斷證明書，向行
    政院勞工委員會（以下簡稱勞委會）申請外籍監護工之聘僱許可，惟該院於九十
    二年六月十八日以院業字第九二０六二０八八號函復前開診斷證明書非其所開具
    。勞委會遂於九十二年七月四日以勞職外字第０九二０二０五三０六Ｂ號函移由
    被告查處。被告以審查屬實，乃依就業服務法第五條第二項第五款及第六十五條
    規定，於九十二年十月二十四日以府勞行字第０九二０一六八五一四號處分書處
    原告罰鍰三十萬元，原告不服，向勞委會提起訴願，遭訴願駁回決定，惟原處分
    確與事證不符，爰提起本件訴訟。
  (二)按「雇主招募或僱用員工，不得有下列情事：一為不實之廣告或揭示。二違反求
    職人意思，留置其國民身分證、工作憑證或其他證明文件。三扣留求職人財物或
    收取保證金。四指派求職人從事違背公共秩序或善良風俗之工作。五辦理聘僱外
    國人之申請許可、招募、引進或管理事項，提供不實資料或健康檢查檢體。」、
    「違反第五條第一項、第二項第一款、第四款、第五款、第三十四條第二項、第
    四十條第二款、第七款至第九款規定者，處新臺幣三十萬元以上一百五十萬元以
    下罰鍰。」固為就業服務法第五條第二項第五款及第六十五條第一項分別定有明
    文。又「有關家庭監護工申請案，一般係由雇主備妥受監護人之診斷證明書及相
    關資料，：：故以提供偽造之診斷證明書，申請外籍監護工，應請雇主舉證自己
    無過失，如雇主不能舉證，即可依相關法規核處。」復為勞委會九十二年三月二
    十五日勞職外字第０九二００一一四一三號函釋有案。惟行政程序法第三十六條
    及第四十三條亦分別規定「行政機關應依職權調查證據，不受當事人主張之拘束
    ，對當事人有利及不利事項一律注意」、「行政機關為處分或其他行政行為，應
    斟酌全部陳述與調查事實及證據之結果，依論理及經驗法則判斷事實之真偽，並
    將其決定及理由告知當事人」。本案被告以原告經由第三人取得偽造之診斷證明
    書，並以上述診斷證明書委託名眾有限公司於九十二年七月五日向勞委會提出申
    請聘僱外籍家庭監護工為處分之事由。惟查：
　1.原告自始未曾取得系爭之「診斷證明書」，因此更不曾以該診斷證明委託名眾有
    限公司向勞委會申請聘僱外籍家庭監護工，至所謂原告於陳述書中表示取得診斷
    書乙節，更屬子虛，按原告亦始終未出具陳述書。經查，該陳述書應係名眾有限
    公司員工丙○○為脫卸責任所偽造出具並非原告真意。被告又以「另名眾有限公
    司負責人戊○○君於九十二年七月十八日本府談話紀錄中表示該偽造之診斷證明
    書係由原告交給該公司業務員丙○○轉交至該公司，並向勞委會提出申請聘僱外
    籍家庭監護工」證明原告提供不實資料。但原告未曾取得系爭診斷書已如前述，
    而名眾有限公司負責人及相關承辦人員為卸免責任，一再誣指，被告及訴願機關
    依法應依職權調查，甚或通知原告對質，但被告及訴願機關均未依職權查證，即
    有證據調查不週之違法。
　2.系爭偽造之診斷證明書，應是名眾有限公司人員為賺取佣金而取得並出具予勞委
    會，此可就其一再以原告名義出具「陳述書」及「訴願書」（九十二年十一月十
    三日）捏指事實，洵堪證明彼等處心積慮為圖脫免責任。再者，被告援引名眾有
    限公司負責人林祁安之談話紀錄略稱「本案之診斷證明書是由雇主甲○○君交給
    本公司業務員丙○○君，轉交給公司向勞委會申請聘僱許可，本公司曾經有向中
    國醫藥學院及中山醫院查詢過，但醫院卻以本公司非相關單位而拒絕作任何回應
    」，但按，該公司承作仲介，原告委託並非第一件，該公司是否每一件均查詢於
    醫院，而醫院拒絕回應又豈本件伊始，由此堪證林祁安所言不實；又本案系爭診
    斷證明書名義上為中國醫藥學院附設醫院所開具，何以向中山醫院查詢？益證該
    談話筆錄之矛盾；況且，關鍵既在丙○○，何以始終未查詢並使原告與丙○○對
    質。綜上，本案原處分及訴願決定，確有違法失職之處。
　3.被告引述名眾有限公司出具偽造原告名義之「陳述書」（九十二年八月十三日及
    訴願書（九十二年十一月十三日）表示原告「於九十一年六月十八日帶著父親（
    黃茂良）至中國醫學院附設醫院看診，：：當父親看診完畢後：：」，但黃茂良
    從未在中國醫藥學院附設醫院看診，此項事實可以函該醫院查明是否有黃茂良病
    歷即明，然被告疏於查證，僅憑偽造之陳述書即為本案不利原告之處分，亦屬明
    顯之疏失。
  4.按原告父親黃茂良始終未在中國醫藥學院看診，茲再比較系爭診斷書所載病名「
    高血壓性心臟病、慢性關節炎」，非但與黃茂良實際看診、住院之臺北榮總醫院
    開具之診斷書載稱黃茂良患有「冠狀動脈心臟病、高血壓、高血脂症、高尿酸血
    症」，二者比較，相距甚遠，復與卷附中國醫藥大學附設醫院初診病歷紀錄診斷
    項目為「肌肉韌帶及肌膜」，相去更遠，由此可堪證明。
  5.名眾公司業務員丙○○向原告表示，欲以黃茂良健保卡申請病歷，其後以該健保
    卡委由第三人逕赴中國醫藥學院門診、蓋章，並取具不實之系爭診斷證明書。黃
    茂良在臺北榮總病歷完整，取具診斷證明書並非難事，原告顯無偽造之動機。
　6.就證人證詞可堪證明系爭診斷證明書應是名眾公司業務員丙○○取得並出具申請
    外籍監護工：
  (1)名眾公司負責人林祁安部分：林君於九十三年六月三日準備程序中到庭證稱：未
    見過原告。「丙○○好像是說診斷書是雇主提供。」、「（本件診斷證明書）是
    丙○○說是雇主交給她的，我並沒有問過雇主。」、「丙○○承辦的案件診斷證
    明書偽造的有二、三件或三、四件，我不很記得。」由上開證詞堪證，林祁安並
    不能確定系爭診斷證明書乃原告所提供，反之，適足以證明丙○○承辦案件中，
    尚有其他類此情形，由此洵證取得、出具系爭診斷證明書者，確為丙○○，而非
    原告。
  (2)證人廖月鳳部分：廖月鳳於九十三年六月三日準備程序中到庭證稱：「約在九十
    年間有委託名眾公司申請，都是委託丙○○小姐辦的，她有告訴我要提供戶口名
    簿、身份證，沒有提到診斷證明書，在今年勞委會才通知診斷證明書是偽造的。
    」依上開證詞與前述證人林祁安所述，益證本案系爭診斷證明書應是丙○○所提
    供用以申辦外籍監護工。
　(3)證人丁○○部分：丁○○於九十三年四月二十九日準備程序中到庭證稱：「當天
    是訴願最後一天，不是當事人直接找我，是我朋友王盈月找我（委任）的，她在
    鑫輝公司服務。」、「印章是甲○○拿到我事務所，是不是甲○○本人，我不清
    楚。」、「是我到市政府遞（訴願）狀的。我有看到處分書，是傳真過來的。」
    、「原告提到丙○○，我才想到，錢好像是後來找到鑫輝公司，跟史小姐收的。
    」以上丁○○證詞顯有部分掩飾，以迴避責任，如丁○○任職法律事務所助理，
    本身法律系畢業，且代理撰寫類似本件訴願書並非首件，其既已看到處分書，發
    文日為九十二年十月二十四日，縱以發文日為送達日，其最後訴願日應為十一月
    二十三日，詎有認為十一月十三日為最後到期日，從而匆匆忙忙於該日未經查證
    下，迅速遞狀。惟就其表示該案是鑫輝公司之王盈月委託代撰寫訴願書，及其至
    鑫輝公司向丙○○收錢等證詞應可證明系爭偽造之診斷證明書應是丙○○提供，
    否則焉有由丙○○付錢委託丁○○代撰訴願書之道理。又鑫輝公司乃丙○○之妹
    妹史雅玲為負責人所設立，丙○○在該公司任職，並明知本案之紛爭，丙○○非
    但不出面與原告協商處理，鈞院多次傳喚亦不到庭陳述，益證其心虛。
　7.依上所述，系爭偽造之診斷證明書確非原告提供予名眾公司，而是丙○○個人取
    得並提出申請，被告不察，僅以林祁安談話筆錄為不利原告之處分，顯有證據調
    查不週之失。
  8.至陳述函及九十二年十一月十三日丁○○以原告名義所出示之訴願書內容與事實
    確有不符。按丙○○於原告告知收受被告九十二年八月八日函通知應提出「陳述
    函」時，即表示一切由公司處理，旋在原告未閱覽情況下，將自行書寫之系爭陳
    述書於八月十三日提示予被告，後經原告電詢被告有無陳述書及內容為何，被告
    告以已有陳述書之提出及陳述書內容，原告當時堅決否認陳述書所載，並表示欲
    前往被告機關說明，惟被告拒絕原告重新更正，致原告喪失說明更正之機會，其
    後丙○○在未經原告同意下又於九十二年十一月十三日委託丁○○出具相同內容
    之訴願書，其一連串作為，顯然是心虛且為脫罪所為，但被告於原告告知後，明
    知前訴願書為偽造，卻於訴願答辯狀內援引偽造之訴願書內容，由此堪證，被告
    確實在本件處分之作成及行政救濟過程中，有證據調查不週之違法，且由丙○○
    之相繼性作為，可證明系爭診斷書確為丙○○自行出具，事發後始為一連串卸責
    行為，確實不是原告取得轉交予名眾公司，否則丙○○豈用一再掩飾。
  (三)訴願決定機關勞委會於訴願決定理由就外籍監護工之僱用略稱「中央主管機關即
    本會所為之聘僱即可，其性質係屬授益性質之行政處分；而檢具合法真實文件則
    為申請人取得聘僱許可之法定協力義務。本件訴願人（即原告）既有僱用外籍監
    護工看護其父親之需要，則其不論自行辦理或委託辦理，皆負有提供真實文件之
    義務，違反者即應受處罰」固非無見，但倘若提供虛偽文件者並非原告，且原告
    亦未委託名眾有限公司提供偽造文件，自不應負上開受罰之責任。按外籍監護工
    之申聘已是仲介公司幾近專業之業務，所有僱主皆透過委託仲介公司方式申聘，
    從而在申聘過程中，相關資料之提出，程序過程如何，僱主大都依仲介公司指示
    辦理，此為一般社會經驗所知悉，本案原告並不例外。本案原告委託名眾有限公
    司申聘外籍監護工，該公司業務員丙○○只要求提供黃茂良之健保卡及費用金額
    ，其餘均未提及，迨至監護工核准聘僱，期間該公司均未要求其他資料文件，原
    告信賴其專業作為，應無過失。取具醫院診斷證明書並非難事，而黃茂良病歷完
    整，更毋庸偽造，原告亦無從偽造，已如前述。反是仲介公司較易取具類此證明
    ，是以當原告接獲被告九十二年八月八日府勞行字第０九二０一二二００五號函
    請就本案內容說明，原告不明所以，乃詢問丙○○原委，丙○○告知一切由公司
    負責，致令原告喪失第一次說明之機會，但並不能因此認定原告在選任名眾有限
    公司辦理本件申聘案有任何過失，反之，就該公司一連串作為，適足以說明其違
    法作為乃刻意隱瞞原告。
　(四)就卷附「雇主聘僱勞工申請表」填載內容均非原告所寫，甚且印文「黃麗君」亦
    與原告姓名不符，洵證原告所稱名眾公司丙○○只要求原告提供黃茂良健保卡及
    相關費用，其餘概由該公司負責，應屬實在，而相關主管機關審查時，就申請表
    上明顯之錯誤尚不能發現、指摘，亦可證明監督之草率。
  (五)原告選任名眾有限公司申聘外籍監護工並無過失，期間亦未曾提出任何不實之文
    件資料予該公司；又名眾有限公司於出具系爭診斷證明書前並未告知原告，原告
    信賴其辦理仲介事務之專業，亦無從預知申聘資料竟以偽造文件出具，準此，原
    告就本案應無故意或過失之作為。況且，該公司業務員丙○○一再以偽造之文件
    出示予被告，益證原告誠乃無辜受害。
貳、被告方面：
一、聲明：求為判決：(一)原告之訴駁回。(二)訴訟費用由原告負擔。
二、陳述：
  (一)按就業服務法第五條第二項第五款規定：「雇主招募或僱用員工，不得有下列情
    事：：五、辦理聘僱外國人之申請許可、招募、引進或管理事項，提供不實資料
    或健康檢查檢體。」又同法第六十五條第一項規定：「違反第五條第一項、第二
    項第一款、第四款、第五款、第三十四條第二項、第四十條第二款、第七款至第
    九款規定者，處新臺幣三十萬元以上一百五十萬元以下罰鍰」。另行政院勞工委
    員會於九十二年六月二十五日勞職外字第○九二○二○五○七三號函釋示：「
    說明四、有關家庭監護工申請案，一般係由雇主備妥受監護人之診斷證明書及相
    關資料，再委任仲介公司辦理，依民法第一百零三條規定：『代理人於代理權限
    內，以本人名義所為之意思表示，直接對本人發生效力。』又按『當事人得委託
    代理人。』『代理權之授與，及於該行政程序有關之全部程序行為。』為行政程
    序法第二十四條第一項及第三項分別定有明文。故不論由雇主之親屬、朋友取得
    ，均應由雇主負相關提供不實診斷證明書之責任。」、司法院大法官會議釋字第
    二七五號解釋略以「人民違反法律上之義務而應受行政罰之行為，法律無特別規
    定時，雖不以出於故意為必要，仍需以過失為其責任條件。但應受行政罰之行為
    ，僅須違反禁止規定或作為義務，而不以發生損害或危險為其要件者，推定為有
    過失，於行為人不能舉證證明自己無過失時，即應受處罰：：」及行政程序法第
    一百零五條規定：「行政處分之相對人依前條規定提出之陳述書，應為事實上及
    法律上陳述。利害關係人亦得提出陳述書，為事實上及法律上陳述，但應釋明其
    利害關係之所在。不於期間內提出陳述書者，視為放棄陳述之機會」。
  (二)原告訴之理由略謂：「事實及理由一、（一）原告自始未曾取得系爭之『診斷證
    明書』，因此更不曾以該診斷證明委託名眾有限公司向勞委會申請聘僱外籍家庭
    監護工，至所謂原告於『陳述書』中表示取得診斷書乙節，更屬子虛，按原告亦
    始終未出具陳述書，經查，該陳述書應係名眾有限公司員工丙○○為脫卸責任所
    偽造出具，並非原告真意。：：二、（三）：：是以當原告接獲被告九十二年八
    月八日府勞行字第０九二０一二二００五號函請就本案內容說明，原告不明所以
    ，乃詢問丙○○原委，丙○○告知一切由公司負責，致令原告喪失第一次說明之
    機會，但並不能因此認定原告在選任名眾有限公司辦理本件申聘案有任何過失，
    反之，就該公司一連串作為，適足以說明其違法作為乃刻意隱瞞原告。：：綜之
    ，原告選任名眾有限公司申聘外籍監護工並無過失，期間亦未曾提出任何不實之
    文件資料予該公司；又名眾有限公司於出具系爭診斷證明書前並未告知原告，原
    告信賴其辦理仲介事務之專業，亦無從預知申聘資料竟以偽造文件出具，準此，
    原告就本案應無故意或過失之作為。況且，該公司一再以偽造之文件出示予被告
    ，益證原告誠乃無辜受害」。
  (三)查本府九十二年八月八日府勞行字第○九二○一二二○○五號函於同年八月十六
    日送達原告，並要求原告於文到後十日內就全案提出陳述，原告並以九十二年八
    月十三日陳述書函送本府，並就全案提出陳述。另本府相關文件函送原告地址皆
    為台中市○○區○○路九十二巷二十八號七樓，與原告於訴願書所載收執地址相
    符，並確實送達，合先敘明。
  (四)卷查本案原告以不實之診斷證明書資料，委託名眾有限公司於九十一年七月五日
    向行政院勞工委員會提出申請聘僱外籍家庭監護工。經行政院勞工委員會向財團
    法人私立中國醫藥學院附設醫院查證，確認該證明書係偽造，此有行政院勞工委
    員會九十二年七月四日勞職外字第○九二○二○五三○六B號函及財團法人私立
    中國醫藥學院附設醫院九十二年六月十八日院業字第九二○六二○八八號函在卷
    可稽。又原告於九十二年八月十三日陳述書中表示：「本人于民國九十一年六月
    十八日帶著父親前往中國醫藥學院看診，順便辦理申請外籍監護工所需診斷事宜
    ，當我替我父親掛號完後等待看診時，即有一名男子前來詢問，並發給我一張宣
    傳單，露出外套內之義工證名牌，並說明來意，那名男子告訴我，他與醫院各部
    門，包括醫生都很熟，可以很快的幫我處理，因為對方說像我父親這樣的病情，
    醫生一定不可能開給我，除非動用關係才有可能開出來，只要我父親身分證上資
    料填寫在空白的診斷書上即可。當父親看診完畢後，那名男子便將空白診斷書取
    走並叫我等他一下，經過十幾分鐘，該名男子便將診斷書交給我，並表示需要包
    個紅包給醫生，我問他要多少錢，該名義工告訴我要三千六百元，我說我只有三
    千元可不可以，這名男子接受後，便將診斷書交給我。當天我即打電話給仲介公
    司，請他們幫我辦理申請外勞事宜。：：」，另名眾有限公司負責人戊○○於九
    十二年七月十八日本府談話紀錄中表示該偽造之診斷證明書係由原告交給該公司
    業務員丙○○轉交至該公司，並向行政院勞工委員會提出申請聘僱外籍家庭監護
    工。是原告違反就業服務法第五條第二項第五款規定事實明確。依上開行政院勞
    工委員會函釋所揭示之意旨，不論由雇主之親屬、朋友取得，均應由雇主負相關
    提供不實診斷證明書之責任。
  (五)縱如原告所稱，其始終未出具陳述書，惟本府九十二年八月八日府勞行字第○九
    二○一二二○○五號函說明二明確載明：「：：請於文到後十日內就本案提出陳
    述函，屆期不到，本府將依就業服務法第六十五條第一項規定，處以三十萬元以
    上一百五十萬元以下之罰鍰處分。」且原告於起訴狀內亦載陳：「：：是以當原
    告接獲被告九十二年八月八日府勞行字第０九二０一二二００五號函請就本案內
    容說明，原告不明所以，乃詢問丙○○原委，丙○○告知一切由公司負責，致令
    原告喪失第一次說明之機會：：」，依上述行政程序法第一百零五條規定，即視
    為原告放棄陳述之機會，被告依法就其違反就業服務法之行為予以處分，並無違
    誤。
  (六)另查「雇主聘僱外國人工作，應檢具有關文件，向中央主管機關申請許可。」為
    修正前就業服務法第四十八條第一項所明定，揆諸上開規定意旨可知，中央主管
    機關即行政院勞工委員會所為之聘僱許可，其性質係屬授益性質之行政處分；而
    檢具合法真實文件則為申請人取得聘僱許可之法定協力義務。本件原告既有僱用
    外籍監護工看護其父親之需要，則其不論自行辦理或委託辦理，皆負有提供真實
    文件之義務，違反者即應受處罰。參諸首揭司法院大法官會議釋字第二七五號解
    釋意旨，自有推定過失之責任，原告未就此舉證自己無過失，徒以「原告選任名
    眾有限公司申聘外籍監護工並無過失，期間亦未曾提出任何不實之文件資料予該
    公司；又名眾有限公司於出具系爭診斷證明書前並未告知原告，原告信賴其辦理
    仲介事務之專業，亦無從預知申聘資料竟以偽造文件出具，準此，原告就本案應
    無故意或過失之作為」為由，要難執為本件免責之論據。
  (七)綜上所述，本件原告之訴為無理由，爰依行政訴訟法第一百零八條規定檢附原卷
    乙宗，敬請鑑核，依法駁回原告之訴。
　　理  由
一、按就業服務法第五條第二項第五款規定：「雇主招募或僱用員工，不得有下列情
    事：：五、辦理聘僱外國人之申請許可、招募、引進或管理事項，提供不實資料
    或健康檢查檢體。」又同法第六十五條第一項規定：「違反第五條第一項、第二
    項第一款、第四款、第五款、第三十四條第二項、第四十條第二款、第七款至第
    九款規定者，處新臺幣三十萬元以上一百五十萬元以下罰鍰」。另行政院勞工委
    員會九十二年六月二十五日勞職外字第○九二○二○五○七三號函釋：「說明四
    、有關家庭監護工申請案，一般係由雇主備妥受監護人之診斷證明書及相關資料
    ，再委任仲介公司辦理，依民法第一百零三條規定：『代理人於代理權限內，以
    本人名義所為之意思表示，直接對本人發生效力。』又按『當事人得委託代理人
    。』『代理權之授與，及於該行政程序有關之全部程序行為。』為行政程序法第
    二十四條第一項及第三項分別定有明文。故不論由雇主之親屬、朋友取得，均應
    由雇主負相關提供不實診斷證明書之責任。」司法院大法官會議釋字第二七五號
    解釋：「人民違反法律上之義務而應受行政罰之行為，法律無特別規定時，雖不
    以出於故意為必要，仍需以過失為其責任條件。但應受行政罰之行為，僅須違反
    禁止規定或作為義務，而不以發生損害或危險為其要件者，推定為有過失，於行
    為人不能舉證證明自己無過失時，即應受處罰：：」及行政程序法第一百零五條
    規定：「行政處分之相對人依前條規定提出之陳述書，應為事實上及法律上陳述
    。利害關係人亦得提出陳述書，為事實上及法律上陳述，但應釋明其利害關係之
    所在。不於期間內提出陳述書者，視為放棄陳述之機會」。
二、本件原告委託名眾有限公司於九十一年七月五日向行政院勞工委員會提出申請聘
    僱外籍家庭監護工。經行政院勞工委員會向財團法人私立中國醫藥學院附設醫院
    查證，確認該證明書係偽造等情，有「雇主聘僱外籍勞工申請表」、「雇主申請
    聘僱家庭外籍監護工專用診斷證明書」、行政院勞工委員會九十二年七月四日勞
    職外字第○九二○二○五三○六B號函及財團法人私立中國醫藥學院附設醫院九
    十二年六月十八日院業字第九二○六二○八八號函、中國醫藥大學附設醫院九十
    三年五月二十四日院業字第九三○五一八三四號函附卷可稽，堪信為真實。
三、原告雖稱：外籍監護工之申聘已是仲介公司幾近專業之業務，所有僱主皆透過委
    託仲介公司方式申聘，從而在申聘過程中，相關資料之提出，程序過程如何，僱
    主大都依仲介公司指示辦理，此為一般社會經驗所知悉，本案原告並不例外。本
    案原告委託名眾有限公司申聘外籍監護工，該公司業務員丙○○只要求提供黃茂
    良之健保卡及費用金額，其餘均未提及，迨至監護工核准聘僱，期間該公司均未
    要求其他資料文件，原告信賴其專業作為，應無過失。名眾公司業務員丙○○向
    原告表示，欲以黃茂良健保卡申請病歷，其後以該健保卡委由第三人逕赴中國醫
    藥學院門診、蓋章，並取具不實之系爭診斷證明書。黃茂良在臺北榮總病歷完整
    ，取具診斷證明書並非難事，原告顯無偽造之動機。而黃茂良病歷完整，更毋庸
    偽造，原告亦無從偽造，反是仲介公司較易取具類此證明。系爭偽造之診斷證明
    書，應是名眾有限公司人員為賺取佣金而取得並出具予勞委會，此可就其一再以
    原告名義出具「陳述書」及「訴願書」（九十二年十一月十三日）捏指事實，洵
    堪證明彼等處心積慮為圖脫免責任。就證人林祁安、廖月鳳、丁○○之證詞可堪
    證明系爭診斷證明書應是名眾公司業務員丙○○取得並出具申請外籍監護工云云
    。
四、惟查原告既稱「名眾公司業務員丙○○向原告表示，『欲以黃茂良健保卡申請病
    歷』，其後以該健保卡委由第三人逕赴中國醫藥學院門診、蓋章，並取具不實之
    系爭診斷證明書。黃茂良在臺北榮總病歷完整，『取具診斷證明書』並非難事，
    原告顯無偽造之動機。」（見原告辯論意旨狀第五頁(一)之1.段），依其主張「：
    ：丙○○向原告表示，『欲以黃茂良健保卡申請病歷』：：黃茂良在臺北榮總病
    歷完整，『取具診斷證明書』並非難事，：：」，足見當時丙○○已向原告表示
    需申請黃茂良之病歷，取具診斷證明書，否則如何申請聘僱家庭外籍監護工？參
    以證人即名眾公司之負責人林祁安到庭證稱：「案件申請流程通常是：：雇主與
    公司業務員聯繫，講解相關費用、手續流程、應準備資料，談好之後收齊證件，
    業務員會將證件送回公司代辦。」、「公司都有要求業務員應向客戶說明。」（
    本院卷第一一六頁、一一七頁），證人廖月鳳證稱：「她（指丙○○）有告訴我
    要提供戶口名簿、身分證，沒有提到診斷證明書，但有說要帶給醫生看，她有帶
    我父親去看醫生」（見本院卷第一二○頁），雖未明言「診斷證明書，但有說要
    帶給醫生看」，則既言需「給醫生看」，非再取得證明為何？如同雖未證及提到
    健保卡，既言需「給醫生看」，豈會不提及應提出健保卡之理？足見原告稱不悉
    申請聘僱家庭外籍監護工應提診斷證明書，並非可採。
五、原告除於辯論意旨狀第五頁為如前段所載之陳述外，並當庭陳稱：「丙○○拿健
    保卡時，是告訴我要調閱病歷，隔幾天把健保卡還給我，發現有蓋章，我問她是
    否有去看診，丙○○稱是查病歷。」（見本院卷第一二二頁），則由健保卡之蓋
    章，即可知是在中國醫藥學院附設醫院門診，而原告稱從未在中國醫藥學院附設
    醫院就診（見本院卷第一二二頁，原告訴代陳述），又稱「黃茂良在臺北榮總病
    歷完整」已如前述（見原告辯論意旨狀第五頁(一)之1.段），惟該醫院已檢送原告
    之父就診之病歷附卷可稽，已見原告之主張不實在，且既從未在中國醫藥學院附
    設醫院門診，又如何以健保卡在中國醫藥學院附設醫院蓋就診章，而可取得黃茂
    良在臺北榮總之病歷證明？又原告既稱「隔幾天把健保卡還給我，發現有蓋章，
    我問她是否有去看診，丙○○稱是查病歷。」足見所蓋為就診章，否則何以問丙
    ○○「是否有去看診」？而原告明明主張其父從未在中國醫藥學院附設醫院就診
    ，卻蓋有就診章，又明知無從自中國醫藥學院附設醫院蓋就診章，以取得臺北榮
    總之病歷證明，則丙○○在中國醫藥學院附設醫院蓋就診章，所取得之診斷證明
    如何可能為真？原告豈能無疑？否則何需問丙○○「是否有去看診」？乃又任由
    丙○○持以申請聘僱家庭外籍監護工，原告又豈能一切推諉委由丙○○辦理，而
    謂無過失？
六、原告狀稱：「名眾公司業務員丙○○於原告告知收受被告九十二年八月八日函通
    知應提出『陳述函』時，即表示一切由公司處理，旋在原告未閱覽情況下，將自
    行書寫之系爭陳述書於八月十三日提示予被告，後經原告電詢被告有無陳述書及
    內容為何，被告告以已有陳述書之提出及陳述書內容，原告當時堅決否認陳述書
    所載」（見原告補充理由暨聲請調查證據狀第三頁，即本院卷第九三頁之(三)），
    又稱：「是以當原告接獲被告九十二年八月八日府勞行字第０九二０一二二００
    五號函請就本案內容說明，原告不明所以，乃詢問丙○○原委，丙○○告知一切
    由公司負責，致令原告喪失第一次說明之機會，但並不能因此認定原告在選任名
    眾有限公司辦理本件申聘案有任何過失」云云（見原告起訴狀第八頁、九頁，即
    本院卷第一一、一二頁）。經查被告九十二年八月八日府勞行字第０九二０一二
    二００五號函載：「主旨：有關台端涉嫌以偽造之診斷證明書，於九十一年七月
    五日向行政院勞工委員會職業訓練局申請聘僱家庭外籍監護工案，本府基於調查
    事實之需要，請於文到後十日內，就本案提出陳述函並以雙掛號郵寄本府憑辦，
    請查照。說明：：：二、查就業服務法第五條第五款規定，雇主不得於辦理聘僱
    外國人之申請許可、招募、引進或管理事項，提供不實資料或健康檢查檢體。請
    於文到後十日內就本案提出陳述函，屆期不到，本府將依就業服務法第六十五條
    第一款規定，處以三十萬元以上一百五十萬元以下之罰鍰處分。」有該函附卷可
    稽（見訴願卷），則依其函載內容，已表明係因原告涉嫌以偽造之診斷證明書，
    向行政院勞工委員會職業訓練局申請聘僱家庭外籍監護工，要求原告文到後十日
    內，提出陳述函憑辦，否則將依所引據相關規定處以法定之罰鍰，其意至明，而
    原告就當初就診取得診斷證明之經過已如前述，原告對自己有無提出不實之證明
    ，應甚了然，何得謂不明所以？果原告確如其所稱完全無辜，何不逕依函示去函
    陳述？原告豈會喪失「第一次說明之機會」？原告雖稱丙○○「在原告未閱覽情
    況下，將自行書寫之系爭陳述書於八月十三日提示予被告，後經原告電詢被告有
    無陳述書及內容為何」，但原告已自承陳述書上所蓋原告印章為真正，參以原告
    自陳「名眾公司業務員丙○○於原告告知收受被告九十二年八月八日函通知應提
    出『陳述函』時，即表示一切由公司處理」，已如前述，足見該陳述書乃原告於
    接到被告通知函時，與丙○○商議後經其蓋章再行提出被告，原告既自承陳述書
    上之印章真正，又否認經其閱覽，既無何舉證證明，並非可採，況縱如原告所言
    ，確未先行閱覽，而係交印章給丙○○自蓋章，亦屬原告授權之行為，何能自行
    否認其效力？而陳述書中已載明非依正常程序取得診斷證明書等情，益見原告否
    認取得偽造之診斷證明書有過失，要非可採。又果如原告所稱信賴專業而「委託
    名眾有限公司申聘外籍監護工，該公司業務員丙○○只要求提供黃茂良之健保卡
    及費用金額，『其餘均未提及』，迨至監護工核准聘僱，期間該公司均未要求其
    他資料文件」，即有關所需證件等均未告知原告（實則，原告此項主張並非可採
    ，已如前述），則該公司之作為既不使客戶知悉必要之相關規定，顯不專業，原
    告竟予選任又豈得謂無過失？關於雇主聘僱外籍勞工申請表中申請人原告之印文
    雖有一字刻錯，但證人林祁安已證稱「雇主的印章通常是雇主提供或由公司代刻
    」（見本院卷第一一七頁），而原告並不否認委託該公司申請，則申請書上之印
    文雖有錯字，並不影響原告過失之成立。至證人丁○○雖證稱：「不是當事人直
    接找我，是我朋友王盈月找我（委任）的」、「是我到市政府遞（訴願）狀的」
    ，惟原告已稱「名眾公司業務員丙○○於原告告知收受被告九十二年八月八日函
    通知應提出『陳述函』時，即表示一切由公司處理」，則丙○○委人代撰訴願狀
    ，亦非意外，難為原告有利之認定。
七、綜上所述，關於取具偽造之診斷證明，原告實具過失甚明，參照首揭說明，被告
    以原告違反就業服務法第五條第二項第五款規定屬實，依同法第六十五條第一項
    規定，處原告罰鍰三十萬元，核無違誤，訴願決定亦無不合，原告訴請撤銷，核
    無理由，應予駁回。
據上論結，本件原告之訴為無理由，依行政訴訟法第一百九十五條第一項後段、第九
十八條第三項前段，判決如主文。
中　　華　　民　　國　　九  十   三　　年 　六　　月　　二　 十　 四 　 日
                    臺 中 高 等 行 政 法 院   第 三 庭
                                       審 判 長 法  官　  王  茂  修
                                                法  官　  黃  淑  玲
                                                法  官　  莊  金  昌
右正本證明與原本無異。
如不服本判決，應於判決送達後二十日內向本院提出上訴書狀，其未表明上訴理由者
，應於提起上訴後二十日內向本院提出上訴理由書（須依對造人數附具繕本）；如於
本判決宣示或公告後送達前提起上訴者，應於判決送達後二十日內補提上訴理由書（
須附繕本）。未表明上訴理由者，逕以裁定駁回。
提起上訴應預繳送達用雙掛號郵票三九○元（三十四元及五元郵票各十份)。
中　　華　　民　　國　　九  十  三　　年　    六　　月　　二　十　九　  日
                                            法院書記官    朱  敏  諄
